【裁判字號】    99,上易,1502
【裁判日期】    990826
【裁判案由】    毒品危害防制條例
【裁判全文】
臺灣高等法院刑事判決                99年度上易字第1502號
上  訴  人
即  被  告  甲○○
上列上訴人因毒品危害防制條例案件，不服臺灣板橋地方法院99
年度易字第1229號，中華民國99年6 月3 日第一審判決（起訴案
號：臺灣板橋地方法院檢察署99年度毒偵字第679 號），提起上
訴，本院判決如下：
    主  文
上訴駁回。
    理  由
一、依刑事訴訟法第350條、第361條、第362條、第367條規定，
    不服地方法院之第一審判決而上訴者，須提出上訴書狀，並
    應敘述具體理由，為上訴必備之程式；其所提出之書狀未敘
    述上訴理由，或僅曾以言詞陳述上訴理由者，均應於上訴期
    間屆滿後20日內補提理由書於第一審法院。第一審法院經形
    式審查，認逾期未補提上訴理由者，應定期間先命補正；逾
    期未補正者，為上訴不合法律上之程式，應以裁定駁回。倘
    已提出上訴理由，但所提非屬具體理由者，則由第二審法院
    以上訴不合法律上之程式，判決駁回。而所謂具體理由，必
    係依據卷內既有訴訟資料或提出新事證，指摘或表明第一審
    判決有何採證認事、用法或量刑等足以影響判決本旨之不當
    或違法，而構成應予撤銷之具體事由，始克當之（例如：依
    憑證據法則具體指出所採證據何以不具證據能力，或依憑卷
    證資料，明確指出所為證據證明力之判斷如何違背經驗、論
    理法則）；倘僅泛言原判決認定事實錯誤、違背法令、量刑
    失之過重或輕縱，而未依上揭意旨指出具體事由，或形式上
    雖已指出具體事由，然該事由縱使屬實，亦不足以認為原判
    決有何不當或違法者（例如：對不具有調查必要性之證據，
    法院未依聲請調查亦未說明理由，或援用證據不當，但除去
    該證據仍應為同一事實之認定），皆難謂係具體理由，俾與
    第二審上訴制度旨在請求第二審法院撤銷、變更第一審不當
    或違法之判決，以實現個案救濟之立法目的相契合，並節制
    濫行上訴，最高法院97年度台上字第892 號判決意旨參照。
二、原審判決認被告甲○○明知甲基安非他命依毒品危害防制條
    例第2 條第2 項第2 款規定列為第二級毒品管理，不得非法
    持有及施用，竟於觀察、勒戒執行完畢釋放後5 年內再犯施
    用毒品案件經法院判處罪刑確定後，猶不知悔悟並戒絕毒癮
    ，復基於施用第二級毒品甲基安非他命之犯意，於民國（下
    同）99年1 月6 日20時許，在其位於臺北縣板橋市○○街37
    巷24號之住處，將第二級毒品甲基安非他命置於玻璃球上用
    火燒烤吸聞所生煙霧之方式，施用第二級毒品甲基安非他命
    1 次，旋於同日23時50分許，在臺北縣三重市○○街203 號
    前為警查獲。前揭事實，業據被告於警詢、偵查及原審審理
    時均坦承不諱，且被告為警查獲後，經警採集其尿液檢體送
    驗，呈現甲基安非他命陽性反應之情，有臺灣檢驗科技股份
    有限公司濫用藥物檢驗報告1 紙，並有查獲照片2 幀在卷可
    佐（見偵查卷第24頁、第13頁）及被告所有而供其施用第二
    級毒品所用之甲基安非他命2 包扣案可資佐證，而前開扣案
    之甲基安非他命白色透明結晶，經送請交通部航空醫務中心
    鑑定，確含第二級毒品甲基安非他命成分之情，亦有該中心
    99年1 月22日航藥鑑字第0990257 號毒品鑑定書1 紙佐卷可
    考（見偵查卷第28頁），足認被告自白與事實相符，堪以採
    信。再依本院被告前案紀錄表所示，被告於觀察、勒戒執行
    完畢釋放後，5 年內故意再犯施用第二級毒品之罪，並受有
    有期徒刑之犯罪科刑，復於上開有期徒刑執行完畢後5 年內
    ，故意再犯本案有期徒刑以上之罪，應依刑法第47條第1 項
    之規定論以累犯，並加重其刑。原審審酌被告曾因施用毒品
    ，獲得不起訴處分之寬典，並經法院判處罪刑確定，仍犯本
    件施用第二級毒品罪，顯見其無戒毒悔改之意，惟念其施用
    毒品係自戕行為，對他人法益尚無明顯而重大之實害，兼衡
    其犯罪後坦承並之悔悟等一切情狀，量處被告施用第二級毒
    品，累犯，處有期徒刑7 月，核無違誤。
三、本件上訴人即被告甲○○不服原判決，於99年6 月11日具狀
    提起第二審上訴，並於同月18日具狀補呈上訴理由，其上訴
    理由略以：依毒品危害防制條例第10條第2 項之規定，本案
    為施用第二級毒品之罪，為法定刑3 年以下之有期徒刑之罪
    ，再依刑法第41條規定，若受有6 月以下有期徒刑之宣告者
    ，得易科罰金。查本案情節本屬輕微，對於他人之生命、身
    體、財產等甚至對整個社會，並無造成明顯重大之危害，同
    時上訴人於案發後坦承不諱，偵訊調查期間態度良好，完全
    配合檢調單位之調查，由此可見上訴人之悔悟之心無庸置疑
    。然本件原審法院判處上訴人7 月有期徒刑，似乎量刑過當
    ，且本件依法已不得易科罰金，上訴人屆時非得入監服刑，
    欲以繳納罰金後痛改前非重新做人的機會都沒有，況一旦入
    監，極可能沾染惡習，從此自暴自棄，實難以預見入監執行
    懲戒之成效。綜上理由，爰依法上訴，懇請酌量減輕徒刑，
    予上訴人自新之機會等語。
四、按量刑之輕重，係屬事實審法院得依職權自由裁量之事項，
    茍於量刑時，已依行為人之責任為基礎，並斟酌刑法第57條
    各款所列情狀，而未逾越法定範圍，又未濫用其職權，即不
    得遽指為違法，此觀最高法院72年度台上字第6696號判例意
    旨自明。查本件原審判決於量刑時，已依上揭規定，審酌被
    告曾因施用毒品案件，經觀察、勒戒執行完畢，並獲不起訴
    處分之寬待，猶不知悔改，而再犯施用毒品案件，並經法院
    判處罪刑確定，仍無法戒除毒癮，再次漠視法令禁制而犯本
    罪，顯見其無戒毒悔改之意，惟念其施用毒品係自戕行為，
    對他人法益尚無具體危害，量處被告施用第二級毒品，累犯
    ，處有期徒刑7 月，既未逾越法定刑度，亦未濫用自由裁量
    之權限，刑度亦屬妥適，核無不當或違法之情形。是以，上
    訴人上訴理由主張僅泛言原判決量刑失之過重，並未依據卷
    內既有訴訟資料或提出新事證，指摘或表明原審判決有何採
    證認事、用法或量刑等足以影響判決本旨之不當或違法，而
    構成應予撤銷之具體事由，自非屬得上訴第二審之具體理由
    ，其上訴亦屬不合法律上之程式，上訴人之上訴，應予駁回
    ，並不經言詞辯論為之。
據上論斷，應依刑事訴訟法第367 條前段、第372 條，判決如主
文。
中    華    民    國    99    年    8     月    26    日
                刑事第十五庭  審判長法  官  吳昭瑩
                                    法  官  蘇隆惠
                                    法  官  吳炳桂
以上正本證明與原本無異。
不得上訴。
                                    書記官  洪雅蔓
中    華    民    國    99    年    8     月    27    日

司法院資訊處製作；財團法人民間司法改革基金會備份。
